最高法院民事裁定　　　　　　　一○○年度台抗字第七八一號
再 抗告 人　趙克毅
訴訟代理人　羅瑞洋律師
上列再抗告人因與趙粉等間聲請撤銷假處分事件，對於中華民國
一○○年六月二十八日台灣高等法院裁定（一○○年度抗更(一)字
第一九號），提起再抗告，本院裁定如下：
    主  文
原裁定廢棄，應由台灣高等法院更為裁定。
    理  由
本件再抗告人前以相對人趙粉、趙家陞不具有祭祀公業趙鰲峰、
趙鰲峰（下稱系爭公業）派下員資格為由，於台灣桃園地方法院
（下稱桃園地院）起訴請求確認系爭公業九十七年度第二次臨時
派下員大會會議決議無效暨相對人之派下權不存在（起訴案號為
九十七年度訴字第一六一八號，下稱本案訴訟），並於訴訟繫屬
中聲請定暫時狀態之處分，經該法院以九十七年度訴字第一六一
八號裁定准許（下稱系爭裁定），主文第二項、第三項分別記載
「相對人於本案訴訟判決確定前，不得行使系爭公業派下權」、
「相對人於本案訴訟判決確定前，不得行使系爭公業管理委員權
限」。嗣再抗告人於本案訴訟進行中撤回確認相對人派下員權利
不存在之訴，並經相對人同意，相對人乃以定暫時狀態處分之原
因消滅為由，聲請撤銷系爭裁定，經桃園地院以九十九年度全聲
字第八號裁定（下稱桃園地院裁定）准許。再抗告人對於撤銷系
爭裁定主文第三項部分提起抗告（關於撤銷系爭裁定主文第二項
部分業已確定，不予贅述），原法院以：按定暫時狀態處分之原
因，應由聲請人提出相當證據以釋明之，苟不能釋明此種情事之
存在，即無就爭執之法律關係，定暫時狀態處分之必要，尚不能
因聲請人陳明願供擔保，即認足補釋明之欠缺，而為定暫時狀態
之處分。查再抗告人聲請於本案訴訟判決確定前，相對人不得行
使系爭公業管理委員之權限，無非主張相對人運用其在系爭公業
管理委員會及監察人會議過半優勢，企圖做成非法決議，以取得
系爭公業即將分配之款項，甚至轉移存款，恐導致系爭公業存款
被掏空之重大損害或急迫危險云云，惟其未釋明有何掏空之虞或
急迫危險存在，且分配款項為金錢給付，非不能以金錢賠償；而
如為定暫時狀態之處分，系爭公業管理委員會將無法行使權限，
公業業務將停擺，非金錢得以補償，亦不能兼顧其他派下員權益
，有違保全之必要性，自不得准予定暫時狀態之處分。另系爭裁
定主文第三項部分，未經再抗告人起訴及撤回起訴，亦無所謂定
暫時狀態處分之情事變更，而聲請撤銷之問題。桃園地院裁定撤
銷該部分裁定，理由雖有不同，但結論並無二致，應認抗告為無
理由等詞，因而維持桃園地院該部分之裁定，裁定駁回再抗告人
之抗告。
惟查本件相對人係以再抗告人於本案訴訟中撤回確認相對人派下
員權利不存在之訴，就相對人派下員身分存在已無爭執為由，認
假處分之原因消滅，依民事訴訟法第五百三十三條準用同法第五
百三十條第一項規定，聲請撤銷系爭裁定（見桃園地院卷附聲請
狀）。於原法院亦陳稱：再抗告人就伊行使系爭公業管理委員權
限聲請定暫時狀態之處分，乃肇因於其否定伊之派下員資格，嗣
再抗告人既於本案訴訟中撤回確認伊就系爭公業派下權不存在之
訴，可見就伊派下權存否之爭執已不存在，自無繼續為定暫時狀
態之必要，核其情形，應屬命定暫時狀態處分之情事有所變更，
依民事訴訟法第五百三十八條之四準用第五百三十三條、第五百
三十條第一項規定，伊聲請撤銷系爭裁定自屬有據等語（見原法
院更(一)卷六、三○頁）。是相對人並非對於系爭裁定提起抗告，
而係以法院為定暫時狀態之處分後，情事已有變更為由，聲請撤
銷；乃原法院竟就再抗告人聲請定暫時狀態處分是否有據而為論
斷，非但認作主張，且系爭裁定如已確定，原法院再就該裁定之
當否予以裁判，於法尤有違誤。再抗告論旨，指摘原裁定為不當
，求予廢棄，非無理由。
據上論結，本件再抗告為有理由。依民事訴訟法第四百九十五條
之一第二項、第四百七十七條第一項、第四百七十八條第二項，
裁定如主文。
中    華    民    國  一○○  年    十    月   十三   日
                      最高法院民事第一庭
                          審判長法官  蕭  亨  國  
                                法官  李  慧  兒  
                                法官  高  孟  焄  
                                法官  許  澍  林  
                                法官  鄭  雅  萍  
本件正本證明與原本無異
                                      書  記  官  
中    華    民    國  一○○  年    十    月  二十六  日
                                                      v